【裁判字號】    97,訴更(一),1
【裁判日期】    971230
【裁判案由】    毒品危害防制條例
【裁判全文】
臺灣基隆地方法院刑事判決           97年度訴更(一)字第1號
公  訴  人  臺灣基隆地方法院檢察署檢察官
被      告  甲○○
上列被告因違反毒品危害防制條例案件，經檢察官提起公訴（96
年度偵字第3298號），本院於中華民國97年3月3日以97年度訴字
第320號判決公訴不受理，檢察官不服提起上訴，經臺灣高等法
院於中華民國97年5月8日以97年度上訴字第1805號判決原判決撤
銷發回本院，被告於準備程序中就被訴事實為有罪之陳述，受命
法官於聽取當事人之意見後，由本院合議庭裁定由受命法官獨任
以簡式審判程序判決如下：
    主    文
甲○○施用第一級毒品，累犯，有期徒刑壹年。扣案注射針筒伍
支均沒收。
    犯罪事實
一、甲○○前於民國87、88年間，因施用毒品案件，先後經2次
    觀察、勒戒後，均認無繼續施用毒品之傾向，分別於87 年8
    月18日及88年2月5日執行完畢釋放（一、二犯）。復於89年
    間，因施用毒品案件，經本院裁定令入戒治處所施以強制戒
    治，於89年10月12日停止戒治所餘戒治期間付保護管束，並
    以89年度訴字第9號判處有期徒刑1年確定（三犯）。後於前
    開保護管束期間再犯施用毒品案件，經臺灣高等法院以90年
    度上易字第1817號判處有期徒刑9月確定（四犯），並於90
    年3月6日再入戒治處所，迄90年6月17日強制戒治期滿執行
    完畢。甲○○再於90年間，因施用毒品案件，經本院以90年
    度訴字第142號判處有期徒刑10月確定（五犯），與其前開
    有期徒刑9月合併定應執行刑為有期徒刑1年5月確定，入監
    執行至92年4月4日假釋，所餘刑期付保護管束，迄92年9月
    28日假釋未經撤銷視為執行完畢（本件構成累犯）。後於95
    年6月間至96年5月底，復因施用毒品案件經臺灣高等法院以
    96年度上訴字第3516號判處有期徒刑1年，經減刑為6月確定
    （六犯），於97年5月13日執行完畢。甲○○仍不知悔改，
    復基於施用第一級毒品海洛因及第二級毒品甲基安非他命之
    犯意，於96年11月14日下午某時，在其位於台北縣瑞芳鎮○
    ○路97號住處內，以將海洛因及甲基安非他命混合後以針筒
    注射之方式，同時施用第一級毒品海洛因及第二級毒品甲基
    安非他命1次。嗣於96年11月14日22時22分許，因上開有期
    徒刑6月之執行案件，為警於住處拘提到案，並當場扣得其
    所有供施用毒品用之注射針筒5支。
二、案經基隆市警察局報請臺灣基隆地方法院檢察署檢察官偵查
    起訴。
    理    由
一、上開事實，業據被告甲○○於本院審理時坦承不諱，且被告
    為警查獲所採集尿液，經送驗結果，呈嗎啡及甲基安非他命
    陽性反應，有基隆市警察局少年隊偵辦毒品案件尿液檢體對
    照表、採證同意書、搜索扣押筆錄、扣押物品目錄表、臺灣
    尖端先進生技醫藥股份有限公司96年11月30日濫用藥物尿液
    檢驗報告在卷可證（見96年度毒偵字第3298號偵查卷第6-12
    頁），復有被告供施打毒品用之注射針筒5支扣案可為佐證
    ，堪認被告上開自白確與事實相符，足以採信。按毒品危害
    防制條例係於92年7月9日修正公布，自93年1月9日起施行，
    其中第20條、第23條將施用毒品之刑事處遇程序，區分為「
    初犯」、「五年內再犯」、「五年後再犯」。依其立法理由
    之說明：「初犯」，經觀察、勒戒或強制戒治後，應為不起
    訴處分或不付審理之裁定；經觀察、勒戒或強制戒治執行完
    畢釋放後，「五年內再犯者」，因其再犯率甚高，原實施之
    觀察、勒戒及強制戒治既已無法收其實效，爰依法追訴或裁
    定交付審理。至於經觀察、勒戒或強制戒治執行完畢釋放後
    ，「五年後再犯者」，前所實施之觀察、勒戒或強制戒治已
    足以遮斷其施用毒品之毒癮，為其自新及協助其斷除毒癮，
    仍適用「初犯」規定，先經觀察、勒戒或強制戒治之程序。
    從而依修正後之規定，僅限於「初犯」及「五年後再犯」二
    種情形，始應先經觀察、勒戒或強制戒治程序。倘被告於5
    年內已再犯，經依法追訴處罰，縱其第三次（或第三次以上
    ）再度施用毒品之時間，在初犯經觀察、勒戒或強制戒治執
    行完畢釋放五年以後，已不合於「五年後再犯」之規定，且
    因已於「五年內再犯」，顯見其再犯率甚高，原實施觀察、
    勒戒或強制戒治，已無法收其實效，即應依該條例第10條處
    罰（最高法院95年度台非字第59號、第65號判決意旨及最高
    法院95年第7次刑事庭會議決議、97年度第5次刑事庭會議意
    旨參照）。被告甲○○有如犯罪事實欄所載，於90年6月17
    日強制戒治期滿後5年內，再因施用毒品等案件，分經法院
    判決確定等情，有臺灣高等法院被告前案紀錄表在卷可稽。
    被告既曾於「五年內再犯」，且經法院判處罪刑確定，竟又
    於96年11月14日，再次施用上開第一、二級毒品，揆諸前揭
    說明，即非屬毒品危害防制條例第20條第3項所定「五年後
    再犯」之情形，故檢察官依法逕行起訴，於法要無不合，本
    件事證明確，被告犯行洵堪認定。
二、查海洛因、甲基安非他命分別係毒品危害防制條例第2條第2
    項第1款、第2款規定之第一級、第二級毒品，是被告甲○○
    所為，係犯同條例第10條第1項、第2項之施用第一級、第二
    級毒品罪。被告持有第一級、第二級毒品之行為，各應為施
    用之高度行為所吸收，均不另論罪。又被告以一行為同時施
    用第一、二級毒品（此據被告於本院審理時供述明確），為
    想像競合犯，應從一重之施用第一級毒品罪處斷。被告有如
    犯罪事實欄所示刑案之執行情形，此有台灣高等法院被告全
    國前案紀錄表在卷可按，其受有期徒刑之執行完畢後，5年
    內再犯本案有期徒刑以上之罪，為累犯，應依刑法第47條第
    1 項之規定加重其刑。爰審酌被告前已有施用毒品前科，有
    上開刑案紀錄表可查，今再為施用，法治觀念之淡薄，然施
    用毒品究屬戕害自身健康之犯罪，被告施用毒品尚未造成他
    人明顯之危害，且於本院審理中坦承犯行，犯後態度尚稱良
    好，並兼衡被告犯罪之動機、目的、手段、生活狀況及智識
    程度，暨公訴人請求量刑時考量被告混合施用之方式等一切
    情狀，量處如主文所示之刑。扣案注射針筒5支，係被告所
    有供犯罪所用之物，業據其供明在卷，爰依刑法第38條第1
    項第2款之規定，併與宣告沒收。
據上論斷，應依刑事訴訟法第273條之1第1項、第299條第1 項前
段，毒品危害防制條例第10條第1項、第2項，刑法第11條前段、
第47條第1項、第55條、第38條第1項第2款，判決如主文。
本案經檢察官乙○○到庭執行職務。
中    華    民    國    97    年    12    月    30    日
                  刑事第三庭法    官  陳姵君
以上正本證明與原本無異。
如不服本判決應於收受本判決後10日內向本院提出上訴書狀，其
未敘述上訴理由者，並得於提起上訴後10日內向本院補提理由書
狀（均須按他造當事人之人數附繕本）「切勿逕送上級法院」。
中    華    民    國    97    年    12    月    30    日
                            書 記 官  明祖斌
附錄：
毒品危害防制條例第10條第1項
施用第一級毒品者，處 6 月以上 5 年以下有期徒刑。
施用第二級毒品者，處 3 年以下有期徒刑。


司法院資訊處製作；財團法人民間司法改革基金會備份。
